【裁判字號】    95,上更(一),74
【裁判日期】    950523
【裁判案由】    毒品危害防制條例
【裁判全文】
臺灣高等法院刑事判決              95年度上更(一)字第74號
上  訴  人
即  被  告  甲○○
                    樓
選任辯護人  趙國生律師
上列被告因違反毒品危害防制條例案件，不服台灣台北地方法院
90年訴字第992號91年11月12日第一審判決（起訴案號：台灣台
北地方法院檢察署89年度偵字第22432號、90年度偵緝字第388號
）提起上訴，判決後，經最高法院第一次發回更審，本院判決如
下：
    主  文
原判決關於甲○○販賣第二級毒品部分撤銷。
甲○○被訴販賣第二級毒品部分無罪。
其餘上訴駁回。
    事  實
一、甲○○基於轉讓毒品之概括犯意，於民國89年11月間，連續
    2次在臺北市○○區○道路94巷21之1號無償轉讓第二級毒品
    安非他命予李張曉娟，李張曉娟並無償轉讓第二級毒品安非
    他命予甲○○施用（李張曉娟無償轉讓第二級毒品部分經台
    灣台北地方法院判處有期徒刑10月，緩刑3年確定）。經警
    於89年11月9日下午5時20分許，在臺北市○○區○道路94
    巷21之1號查獲。
二、案經臺北市政府警察局刑事警察大隊移送臺灣臺北地方法院
    檢察署檢察官偵查起訴。
    理  由
壹、有罪部分
一、訊據被告甲○○矢口否認有何轉讓第二級毒品安非他命之犯
    行，辯稱：伊從來沒有轉讓安非他命，伊常去李張曉娟家玩
    牌，也有在那裡吸食安非他命，安非他命都放在桌上，她是
    否自己拿去吸食伊不清楚云云（見本院95年5月9日審理筆錄
    ）。惟查：
（一）、上揭關於被告甲○○連續轉讓第二級毒品安非他命之犯
        行，業據被告甲○○於警詢時承認不諱，供稱「因我經
        常在其（李張曉娟）住處吸食安非他命之緣故，如對方
        剛好沒有安毒吸用，則彼此互相提供應急吸用，並未有
        金錢交易」（見89年度偵字第22432號卷第6頁反面）云
        云，核與共同被告李張曉娟於警詢時供承「89年11月間
        甲○○在我家中玩牌時曾提供2次安非他命予我施用」
        （見89年度偵字第22432號卷第29頁）；於檢訊中供承
        「甲○○曾送我一點安（安非他命）給我吸食，他偶爾
        才來，他最後一次提供安（安非他命）給我吸食的時間
        在89年」（見89年度偵字第22432號卷第52頁）等語，
        對於被告轉讓安非他命與李張曉娟一節，互核一致。
（二）、又被告於警詢時固供稱「自89年5月間某日起至89年11
        月間某日止，連續多次在台北市○○區○道路94巷21之
        1號，無償轉讓第二級毒品安非他命予李張曉娟施用」
        等情，然同案被告李張曉娟於警詢時則供稱：「89年11
        月間甲○○在我家中玩牌時曾提供2次安非他命予我施
        用」等語，嗣被告則均否認轉讓安非他命予同案被告李
        張曉娟，自應以同案被告李張曉娟所供「89年11月間，
        甲○○在我家中玩牌時曾提供2次安非他命予我施用」
        等語之與被告王昭明前開所供一致，即次數較少部分為
        可採。故被告甲○○連續2次無償轉讓第二級毒品安非
        他命予同案被告李張曉娟之犯行，應可認定。
（三）、再者，經警於89年11月9日下午5時20分許，在臺北市○○區○道路94巷21之1號張李曉娟住處查獲時並扣得甲○○身上持有之安非他命3小包共淨重約2.5公克，有搜
        索扣押證明筆錄在卷可稽（見89年度偵字第22432號卷
        第41頁）。該等毒品且經臺北市政府警察局刑事警察大
        隊依聯勤204廠製造之毒品檢驗Ａ包試劑初步檢驗結果
        均呈安非他命反應，有毒品初步鑑驗報告書附卷可憑（
        見89年偵字第22432號卷第9頁）。然被告甲○○辯稱前
        揭扣案物品係供其自己吸用云云，經查亦無證據可認該
        扣案之安非他命係被告甲○○為轉讓之用，自不得據為
        不利於被告甲○○不利之認定，併此敘明。
（四）、本件事證明確，被告甲○○前揭所辯，顯係事後卸責之
        詞，並不足採，其犯行洵堪認定。
二、核被告甲○○所為，係違反毒品危害防制條例第8條第2項轉
    讓第二級毒品安非他命罪。被告甲○○持有第二級毒品安非
    他命之低度行為，為高度之轉讓第二級毒品安非他命行為所
    吸收，不另論罪。被告甲○○所違反之毒品危害防制條例第
    8條第2項轉讓第二級毒品罪，2次時間緊接，所犯構成要件
    相同，顯係各基於概括犯意為之，應各論以一罪，並依法加
    重其刑。原審就被告甲○○轉讓第二級毒品安非他命部分，
    依毒品危害防制條例第8條第2項、刑法第11條、第56條規定
    ，並審酌被告甲○○犯罪後於法院審理中否認犯罪，不知悔
    改等一切情狀，量處有期徒刑10月，復以被告甲○○身上持
    有之安非他命3小包共淨重約2.5公克，業經原審裁定宣告沒
    收銷燬之（此有原審90年度聲字第394號刑事裁定在卷可稽
    ，見原審卷第140頁），不再依毒品危害防治條例第18條第1
    項前段規定宣告沒收並銷毀之。另扣案之被告甲○○身上持
    有之玻璃球吸管1支，並非被告甲○○供本件轉讓安非他命
    所用之物及預備之物，亦不併依毒品危害防治條例第19條第
    1項及刑法第38條第1項第2款規定宣告沒收，其認事用法及
    量刑均無不當，被告甲○○上訴仍執前詞否認轉讓安非他命
    ，為無理由，其上訴應予駁回。
貳、無罪部分
一、公訴意旨略以：被告甲○○均基於概括之犯意，自89年9月
    27日起，連續多次至台北市○○○路○段790巷62弄4號乙○○住處附近，以每兩新台幣（下同）2萬2千元之價格，販賣
    安非他命予證人乙○○施用。嗣經警於89年11月9日下午5時
    20分許，在台北市○道路94巷21之1號查獲，並扣得安非他
    命3包（毛重共8.21公克、淨重共7公克）等物，因認被告違
    反毒品危害防制條例第4條第2項之販賣安非他命罪嫌。
二、按犯罪事實應依證據認定之，無證據不得推定其犯罪事實；
    又不能證明被告犯罪或其行為不罰者應諭知無罪之判決。刑
    事訴訟法第154條第2項、第301條分別定有明文。按犯罪事
    實應依證據認定之，無證據不得推定其犯罪事實，應憑積極
    證據，倘積極證據不足以為不利於被告事實之認定時，即應
    為有利被告之認定，更不必有何有利之證據，最高法院30年
    度上字第816號判例意旨可資參照。所謂「積極證據足以為
    不利被告事實之認定」，係指據為訴訟上證明之全盤證據資
    料，在客觀上以達於通常一般之人均不致於有所懷疑，而得
    確信被告確曾犯罪之程度；若未達到此一程度，而有合理懷
    疑之存在時，即無從為被告有罪之確信，最高法院76年度台
    上字第4986號判例意旨可參。又犯毒品危害防制條例第10條
    各項之罪，供出毒品來源，因而破獲者，得減輕其刑，該條
    例第17條定有明文，則施用或販賣毒品之人，如供出毒品之
    來源因而破獲者，既得邀減輕其刑之寬典，為擔保其所為不
    利於其他共同被告之陳述（即毒品來自其他被告之陳述）之
    真實性，尤應有足以令人確信其陳述為真實之補強證據，始
    能據以為論罪之依據，最高法院87年度臺上字第2580號及87
    年度臺上字第2123號等判決亦宣示相同意旨，可供參考。
三、經查公訴人認被告違反毒品危害防制條例第4條第2項之販賣
    安非他命罪嫌，經查不外以證人乙○○之證述，證人乙○○
    與被告之0000000000號之9月份通話明細1份，被告00000000
    0號呼叫器基本資料清單1份及有第二級毒品安非命3小包共
    淨重約2.5公克扣案可佐為其論據。經查：
（一）、證人乙○○於警詢證稱：「我是於89年9月27日向綽號
        「阿丙」之男子，以2萬2千元代價購買，綽號「阿丙」
        住處樓下，各自離去，我於車上時有見車前座執業登記
        證名字為甲○○，相片亦為其本人」、「我自86年底認
        識「阿丙」，之後如果自行吸食約半年向其購買1次（
        約1兩），如果有分給朋友等人吸食則約3個月向其購買
        ，我自認識迄今約向其購買4、5次」（見89年度偵字第
        22432號卷第36頁反面至37頁）；於原審證稱「（你如
        何跟「阿丙」聯絡）？我打他的B.B.CALL，因他是開計
        程車的，我常常叫他的計程車，他有問我在電話中是否
        要跟朋友買安非他命，…他說他有辦法幫我拿」、「（
        隔多久向「阿丙」購買安非他命1次？）大約每半年我
        會跟他調1次貨，我每次都是跟他拿1兩」、「（跟「阿
        丙」拿毒品時是否有給他錢？）有」、「（綽號阿丙的
        男子是否前次開庭在法庭上的被告甲○○？）是」（見
        原審卷第85頁至87頁）、「（你的安非他命來源是否只
        有甲○○？）是，我的門路只有他」（見原審卷第91
        頁）、「（在本次庭訊中所稱關於甲○○將毒品賣給你
        之證詞是否都實在？）是…（為何在偵查中你否認甲○○拿安非他命給你？）是因為那時候我跟甲○○很好，
        跟小歪不好，所以我才幫甲○○說話」（見原審卷第92
        頁）云云，於本院上訴審理時又證稱伊向甲○○買過安
        非他命5次等語（見本院上訴卷第82頁），惟其於檢察
        官偵查中則稱：伊從未說被告王昭明販賣安非他命予伊
        等語（見89偵22432卷第77頁筆錄），其前後所供，尚
        非一致，所證尚非無瑕疵可指。
（二）、又證人乙○○在警詢時固證稱其以被告之呼叫器號碼00
        0000000號聯繫被告甲○○購買安非他命，而前開呼叫
        器號碼000000000號確係被告甲○○所使用之呼叫器號
        碼，有呼叫器基本資料清單在卷可稽（見89年聲字第17
        45號卷第14頁）；然證人乙○○在警詢時又證稱被告甲○○以行動電話號碼0000000000號聯繫他的手機000000
        0000號探詢乙○○是否要購買安非他命等語，被告甲○○亦坦承伊有使用該0000000000號電話號碼與乙○○聯
        絡之情，此亦有行動電話號碼0000000000號自89年9月
        23日至89年9月29日通聯紀錄在卷可稽（見89年聲字第
        1745號卷第9至13頁）。惟查：
     1、證人乙○○於警詢證稱：「我是於89年9月27日向綽號『
        阿丙』之男子，以2萬2千元代價購買，綽號『阿丙』之
        男子是撥打我行動電話0000000000探詢是否要購買，我
        們再行約定於我住處附近當面交錢取貨，我知道其行動
        電話0000000000」云云，然依前開卷附行動電話號碼00
        00000000號自89年9月23日至89年9月29日通聯紀錄所示
        ，被告之0000000000號行動電話，與證人乙○○使用之
        0000000000號行動電話，於89年9月27日，並無任何通
        話紀（見89年聲字第1745號卷第11頁），是證人乙○○
        此部分證詞是否屬實，非無疑問。
     2、縱證人乙○○知悉被告所使用之呼叫器號碼、及兩人有
        行動電話互相聯絡等情，與被告被訴販賣安非他命犯行
        ，並無必然之關聯性，自無從採為本件之補強證據，以
        擔保證人乙○○所為不利於被告陳述之真實性。
     3、同案被告丙○○（按證人乙○○亦同時指述向丙○○購
        買安非他命，經本院上訴審判決無罪確定）於第一審供
        稱「我是知道甲○○有賣安非他命給乙○○，我也知道
        這個過程」云云，惟核其所供為要傳聞證據，亦不足採
        為不利於被告之認定。
     4、又自被告甲○○身上持有之安非他命3小包共淨重約2.5
        公克（業經原審裁定宣告沒收銷燬之，此有原審90年度
        聲字第394號刑事裁定在卷可稽，見原審卷第140頁），
        被告甲○○辯稱前揭扣案物品係供其自己吸用云云，而
        該經查該安非他命3小包共淨重約2.5公克，數量甚微，
        亦無證據可認該扣案之安非他命係被告甲○○為販賣之
        用，自不得據為不利於被告甲○○不利之認定，併此敘
        明。
四、綜上，按犯毒品危害防制條例第10條各項之罪，供出毒品來
    源，因而破獲者，得減輕其刑，該條例第17條定有明文，則
    施用或販賣毒品之人，如供出毒品之來源因而破獲者，既得
    邀減輕其刑之寬典，為擔保其所為不利於其他共同被告之陳
    述（即毒品來自其他被告之陳述）之真實性，尤應有足以令
    人確信其陳述為真實之補強證據，始能據以為論罪之依據。
    查證人乙○○於警訊、偵查、第一審及本院上訴審多次陳述
    ，並非完全一致，甚至有互相矛盾者，即同案被告丙○○（
    按證人乙○○亦同時指述向丙○○購買安非他命，經本院上
    訴審判決無罪確定）於第一審供稱「我是知道甲○○有賣安
    非他命給乙○○，我也知道這個過程」云云，惟丙○○所供
    為傳聞證據，並不足採為不利於被告之認定已如前述；此外
    又查無其他積極確切之事證足資證明被告王明昭此部分犯罪
    ，應為被告無罪之判決，原審遽以論罪科刑，認被告非法販
    賣安非他命與證人乙○○尚有違誤，被告上訴否認此部分犯
    罪非無理由，自應由本院予以撤銷改判，為被告無罪之諭知
    。
據上論斷，應依刑事訴訟法第369條第1項前段、第364條、第368
條，第301條第1項前段，判決如主文。
本案經檢察官邱美育到庭執行職務。
中    華    民    國    95    年    5     月    23    日
                  刑事第八庭審判長法  官  鄭文肅
                                  法  官  陳國文
                                  法  官  江國華
以上正本證明與原本無異。
如不服本判決，應於收受送達後10日內向本院提出上訴書狀，其
未敘述上訴之理由者並得於提起上訴後10日內向本院補提理由書
（均須按他造當事人之人數附繕本）。
                                  書記官  陳玉嬋
中    華    民    國    95    年    5     月    26    日
附錄本件論罪科刑法條
毒品危害防制條例第8條
轉讓第一級毒品者，處1年以上7年以下有期徒刑，得併科新台幣
100萬元以下罰金。
轉讓第二級毒品者，處6月以上5五年以下有期徒刑，得併科新台
幣70萬元以下罰金。
轉讓第三級毒品者，處3年以下有期徒刑，得併科新台幣30萬元
以下罰金。
前三項之未遂犯罰之。


司法院資訊處製作；財團法人民間司法改革基金會備份。
